【裁判字號】    89,上易,2106
【裁判日期】    890316
【裁判案由】    恐嚇取財等
【裁判全文】
臺灣高等法院臺中分院刑事判決          民國八十九年度上易字第二一○六號
    上  訴  人
    即  被  告  丙○○
右上訴人因恐嚇取財等案件，不服臺灣彰化地方法院中華民國八十九年三月十六日第
一審判決（民國八十九年度易字第三三號，起訴案號：臺灣彰化地方法院檢察署民國
八十八年度偵字第五四○九號），提起上訴，本院判決如左：
    主      文
原判決關於丙○○竊盜部分撤銷。
丙○○連續攜帶兇器竊盜，處有期徒刑壹年。
其他上訴駁回。
撤銷改判部分所處有期徒刑壹年，與上訴駁回部分所處有期徒刑玖月，應執行有期徒
刑壹年柒月。
    事      實
一、丙○○意圖為自己不法之所有，並基於概括之犯意，先於民國八十八年五月十五
    日凌晨二時許，在彰化縣員林鎮○○里○○路與忠孝街口，持客觀上可當兇器使
    用之剪刀一把，竊取丁○○所有（登記江淑芳名義）停放於該處之車號Ｍ五－七
    ０六三號自用小客車，得手後供己用。又於八十八年五月中旬間某日，在彰化縣
    大村鄉○○村○○路一一０巷二十號前，竊取乙○○所有停放在該處之車號ＮＬ
    －二一六八號自用小客車之前車牌一面，得手後，將該車牌懸掛於上開竊得之車
    號Ｍ五－七０六三號小客車上，留供己用。又另行起意，意圖為自己不法之所有
    ，於同年五月十五日下午一時許，先在彰化縣某處，依所竊得上開自用小客車內
    之名片，打電話向丁○○詢稱：是否失竊一部自小客車？隨即掛斷，又於同年五
    月十六日上午十一時三十分許，再次打電話向丁○○恐嚇稱：需給付新臺幣（下
    同）十五萬元，否則將其所有之自用小客車解體等語，隨後又於五月十六日下午
    十時三十分許，打電話給丁○○，自動降為十萬元，並於五月十七日凌晨一時三
    十分許，再電丁○○，約定在員林火車站交款，丙○○因恐交款時，為丁○○報
    警查獲，遂於同年五月十七日凌晨二時，將上情告知徐瀅凱，並推由徐瀅凱開車
    至彰化火車站交車取款，得款二人朋分，徐瀅凱基於與丙○○共同恐嚇取財之犯
    意，慨然應允之，丙○○隨即下車，而由徐瀅凱駕駛該車前往彰化火車站，惟丙
    ○○又二次打行動電話給丁○○，改約於花壇火車站及彰化火車站交款，並以行
    動電話與徐瀅凱保持聯絡伺機取款，因丁○○於五月十七日凌晨三時三十分許，
    在彰化火車站等候，均未見有人現身交車，即報警，嗣經員警在彰化縣花壇鄉○
    ○路發現徐瀅凱及車輛，便展開追捕，徐瀅凱見狀加速逃逸時，失控撞及停放路
    邊戊○○所有車號ＱＦ－四００九號自用小客車，及己○○所開設之檳榔攤後，
    始為警當場查獲，造成ＱＦ－四００九號自小客車右後行李箱損壞及檳榔攤之門
    、安全玻璃、燈管及鐵架均毀損（毀損部分未據告訴），丙○○、徐瀅凱恐嚇取
    財犯行始未得逞（徐瀅凱業經判決確定），捕獲徐瀅凱後，經徐瀅凱供述始查悉
    上情，並扣得Ｍ五－七０六號自小客車，並在該車內查扣ＮＬ－二一六八號自小
    客車之前車牌一面（均已發還）。
二、案經臺灣省鐵路警察局第二警務段移送臺灣彰化地方法院檢察署檢察官偵查起訴
    。
    理      由
一、訊據上訴人即被告丙○○，承認於右開時地持剪刀竊取丁○○所有之汽車，惟矢
    口否認竊取ＮＬ－二一六八號汽車車牌，及向丁○○恐嚇取財，辯稱：該車牌為
    徐瀅凱竊取，打電話向丁○○恐嚇者亦係徐瀅凱，與其無關云云。然查共同被告
    徐瀅凱已於警訊供述，被告丙○○偷竊前揭車輛及車牌，及被告丙○○向被害人
    丁○○索取金錢情事，並自承「那時我知道他打電話給林大哥稱錢準備好了嗎，
    我就知道他在向人恐嚇勒索」，「丙○○告訴我，是他偷來的」、「他打電話時
    ，我就知道」、「我是幫他開車到火車站，因這樣可以分得部分的錢」，分別有
    警訊及偵訊筆錄可參，其於偵查中及原審審理時，亦均為相同之供述，共同被告
    徐瀅凱與被告丙○○又無仇隙，當不致無端誣陷，且被告丙○○於原審言詞辯論
    期日，聽聞被告徐瀅凱當庭指述，係伊唆使被告徐瀅凱駕車取款時，其神情木然
    ，並無任何詫異或岔怒之神情，亦無任何駁斥否認言詞，斷非任何遭誣陷者之正
    常反應，是被告丙○○顯無任何遭誣陷情事，被告所辯均係畏罪飾卸之詞，不足
    採信，此外被告等犯行並據被害人乙○○、丁○○、戊○○之父林清德，及己○
    ○等人於偵訊及警訊指訴綦詳，並有贓物認領保管收據一紙及照片一幀等物附卷
    可稽，本案事證明確，被告之犯行均堪認定。
二、核被告所為，係犯刑法第三百廿一條第一項第三款、第三百二十條第一項之竊盜
    罪及同法第三百四十六條第三項第一項之恐嚇取財未遂罪，公訴人認被告竊取丁
    ○○所有之汽車，係犯刑法第三百二十條第一項之竊盜罪，惟查被告係持剪刀竊
    取丁○○所有之汽車，業據被告供明，核係犯刑法第三百廿一條第一項第三款之
    竊盜罪，起訴法條應予變更。被告先後二次竊盜犯行，時間相接，犯罪構成要件
    相同，顯係基於概括犯意，為連續犯，應依刑法第三百廿一條第一項第三款，以
    一罪論斷。被告與徐瀅凱，對於恐嚇取財未遂犯行，有意思之聯絡，及行為之分
    擔，為共同正犯。被告恐嚇取財尚未得到財物，為未遂犯應依法減輕其刑，被告
    所犯二罪，犯意各具，應併合處罰。
三、原審以被告竊盜罪證明確，予以論罪科刑，原無不合，惟查被告持剪刀竊取丁○
    ○所有之汽車，係犯刑法第三百廿一條第一項第三款之罪，原判決誤認係犯刑法
    第三百二十條第一項之罪，尚有未洽，被告上訴意旨否認竊取車牌，雖無理由，
    惟原判決既有上開可議之處，自應由本院將原判決關於竊盜部分撤銷改判，爰審
    酌被告犯罪之動機、方法、手段、所生危害暨犯後態度等一切情狀，量處以有期
    徒刑一年，至持以竊盜之剪刀一把未扣案，又無法證明現尚存在，為免將來執行
    困難，不予宣告沒收。又原審以被告恐嚇取財未遂罪，罪證明確，適用刑法第三
    百四十六條第三項第一項、第廿八條、第廿六條前段，罰金罰鍰提高標準條例第
    一條，審酌被告犯罪之動機、方法、手段、所生危害暨犯後態度等一切情狀，量
    處以有期徒刑九月，經核認事用法並無違誤，被告上訴意旨否認恐嚇取財，為無
    理由，應予駁回。又上訴駁回部分與撤銷改判部分，併定其執行刑為有期徒刑一
    年七月。
據上論斷，應依刑事訴訟法第三百六十八條、第三百六十九條第一項前段、第三百六
十四條、第二百九十九條第一項前段、第三百條，刑法第五十六條、第三百二十一條
第一項第三款、第五十一條第五款，判決如主文。
本案經檢察官甲○○到庭執行職務。
中      華      民      國    八十九     年      十       月    三十一  日
                                  臺灣高等法院臺中分院刑事第九庭
                                        審判長法  官  胡  森  田
                                              法  官  趙  春  碧
                                              法  官  康  應  龍
右正本證明與原本無異。
不得上訴。
                                              書記官  陳  曉  青
中      華      民      國    八十九     年      十一     月     二     日
                                                                        Ｉ


司法院資訊處製作；財團法人民間司法改革基金會備份。
